【裁判字號】    97,訴,2698
【裁判日期】    971027
【裁判案由】    違反毒品危害防制條例
【裁判全文】
臺灣彰化地方法院刑事判決              97年度訴字第2698號
公  訴  人  臺灣彰化地方法院檢察署檢察官
被      告  甲○○
上列被告因違反毒品危害防制條例案件，經檢察官提起公訴（97
年度毒偵字第3393號），本院依簡式審判程序判決如下：
    主    文
甲○○施用第一級毒品，累犯，處有期徒刑捌月。
    事    實
一、甲○○前因連續施用第一、二級毒品案件，經本院於民國（
    下同）91年8 月1 日，以91年度訴字第600 號判決，分別判
    處有期徒刑9 月、5 月，應執行有期徒刑1 年確定，嗣經入
    監服刑，而於93年4 月29日徒刑執行完畢。另因施用毒品案
    件，經本院以91年度毒聲字第864 號裁定送觀察、勒戒後，
    因有繼續施用毒品之傾向，再經本院以91年度毒聲字第1224
    號裁定令入戒治處所施以強制戒治，而於92年4 月30日因強
    制戒治執行完畢釋放；復於前開強制戒治執行完畢釋放後5
    年內之94年7 月間，因施用第一級毒品案件，經本院以94年
    度訴字第1593號判決判處有期徒刑10月，經上訴後，由臺灣
    高等法院臺中分院於95年6 月19日，以95年度上訴字第1012
    號判決駁回上訴確定。詎仍不知悛悔，另行基於施用第一級
    毒品海洛因之犯意，於97年5 月19日為警採尿往前回溯3 日
    內之某時點，在其位於彰化縣芬園鄉○○路○ 段399 號之居
    所，以將海洛因摻水置入針筒內注射血管之方式，施用第一
    級毒品海洛因1 次。嗣於97年5 月19日下午6 時30分許，為
    警在彰化縣芬園鄉○○路○ 段20巷9 弄31號查獲，且經警採
    集其尿液送驗後，結果呈海洛因代謝物嗎啡陽性反應。
二、案經南投縣政府警察局竹山分局報請臺灣南投地方法院檢察
    署檢察官呈請臺灣高等法院檢察署檢察長核轉臺灣彰化地方
    法院檢察署檢察官偵查起訴。
    理    由
一、除被告所犯為死刑、無期徒刑、最輕本刑為3 年以上有期徒
    刑之罪或高等法院管轄第一審案件者外，於前條第1 項程序
    進行中，被告先就被訴事實為有罪之陳述時，審判長得告知
    被告簡式審判程序之旨，並聽取當事人、代理人、辯護人及
    輔佐人之意見後，裁定進行簡式審判程序，刑事訴訟法第27
    3 條之1 第1 項、第284 條之1 分別定有明文。本件被告甲
    ○○所涉係死刑、無期徒刑、最輕本刑為3 年以上有期徒刑
    之罪或高等法院管轄第一審案件以外之罪，並於本院行準備
    程序時就被訴事實為有罪之陳述，本院合議庭依前揭規定，
    經評議結果，裁定改由受命法官獨任行簡式審判程序，合先
    敘明。
二、上開事實，業據被告甲○○於偵訊、本院準備程序及審理時
    坦承不諱（見臺灣彰化地方法院檢察署97年度毒偵字第3393
    號卷第5 頁，本院97年度訴字第2698號卷第33、36、37頁）
    ，且查：
（一）被告尿液經以氣相層析質譜儀（即ＧＣ／ＭＳ）方法檢驗
      結果，確呈第一級毒品海洛因之陽性反應，有尿液真實姓
      名對照表、詮昕科技股份有限公司97年6 月5 日第000000
      00號濫用藥物尿液檢驗報告各1 紙附卷足證（見南投縣政
      府警察局竹山分局投竹警偵字第09700009011 號卷第4 、
      5 頁），此外並有照片2 張在卷可稽（見南投縣政府警察
      局竹山分局投竹警偵字第09700009011 號卷第6 頁），是
      認被告自白核與事實相符。
（二）依鑑識實務，按海洛因施用入人體後水解還原成嗎啡，再
      循嗎啡之代謝方式排出體外，且吸食或施打煙毒者，經人
      體代謝作用於8 小時內，即有30％之量排出，24小時之後
      ，續有約剩餘量之90％再排出，72小時之後仍有剩餘微量
      排出，吸食或施打者個人體質不同，其排出時間亦會有差
      異。是依上開說明，佐以被告前揭尿液檢驗報告，被告自
      白於前揭時間施用第一級毒品海洛因1 次等語，足認被告
      自白核與事實相符，堪可採為論罪科刑之依據。
（三）按現行毒品危害防制條例就施用毒品者，僅於「初犯」及
      「5 年後再犯」2 種情形，有其追訴條件之限制，即須於
      初犯經觀察、勒戒或強制戒治釋放後，5 年內均無施用毒
      品之行為，始能認其前所實施之觀察、勒戒或強制戒治已
      足遮斷毒癮，而得於5 年後再犯時，再予適用初犯之規定
      ，重行觀察、勒戒等程序；倘5 年內已經再犯，被依法追
      訴處罰，縱其第3次 （或第3 次以上）施用毒品之時間在
      初犯釋放5 年以後，即與「5 年後再犯」之情形有別，且
      因已於「5 年內再犯」，顯見其再犯率甚高，原實施觀察
      、勒戒或強制戒治，已無法收其實效，而無5 年戒斷期之
      存在，自無再經觀察、勒戒及強制戒治之必要，應由檢察
      官逕行起訴（最高法院95年度第7 次刑事庭會議決定參照
      ）。本件被告前因施用毒品案件，經本院以91年度毒聲字
      第864 號裁定送觀察、勒戒後，因有繼續施用毒品之傾向
      ，再經本院以91年度毒聲字第1224號裁定令入戒治處所施
      以強制戒治，而於92年4 月30日因強制戒治執行完畢釋放
      ；復於前開強制戒治執行完畢釋放後5 年內之94年7 月間
      ，因施用第一級毒品案件，經本院以94年度訴字第1593號
      判決判處有期徒刑10月，經上訴後，由臺灣高等法院臺中
      分院於95年6 月19日，以95年度上訴字第1012號判決駁回
      上訴確定，此有臺灣高等法院被告前案紀錄表及臺灣彰化
      地方法院檢察署刑案資料查註紀錄表各1 份在卷可參。揆
      諸前開決議意旨，本次被告於97年5 月間再犯施用第一級
      毒品之犯行，即與「5 年後再犯」之情形有別，應依法追
      訴、審理。
三、核被告甲○○所為，係犯毒品危害防制條例第10條第1 項之
    施用第一級毒品罪。其施用第一級毒品而持有之低度行為，
    為施用第一級毒品之高度行為所吸收，不另論罪。又被告前
    因連續施用第一、二級毒品案件，經本院於91年8 月1 日，
    以91年度訴字第600 號判決，分別判處有期徒刑9 月、5 月
    ，應執行有期徒刑1 年確定，嗣經入監服刑，而於93年4 月
    29日徒刑執行完畢，此有臺灣高等法院被告前案紀錄表及臺
    灣彰化地方法院檢察署刑案資料查註紀錄表各1 份在卷可憑
    ，其於受有期徒刑執行完畢後，5 年以內故意再犯本件有期
    徒刑以上之罪，為累犯，應依刑法第47條第1 項規定，加重
    其刑。爰審酌被告之素行、動機、目的、手段、施用次數、
    所生危害，及其犯後態度等一切情狀，量處如主文所示之刑
    。另本件被告犯罪之時間係在96年4 月24日以後，並不符合
    中華民國96年罪犯減刑條例所定之減刑要件，尚無依該條例
    規定予以減刑之餘地。
據上論斷，應依刑事訴訟法第273 條之1第1項、第299條第1項前
段，毒品危害防制條例第10條第1 項，刑法第11條前段、第47條
第1 項，判決如主文。
本案經檢察官蔡明達到庭執行職務。
中    華    民    國    97    年    10    月    27    日
                        刑事第四庭    法  官  林秉暉
上正本證明與原本無異。
如不服本判決，應於判決送達後10日內，向本院提出上訴書狀，
上訴書狀應「敘述具體上訴理由」，並按他造當事人之人數附繕
本。「切勿逕送上級法院」。
中    華    民    國    97    年    10    月    27    日
                                      書記官  張清秀
附錄本案論罪科刑法條全文：
毒品危害防制條例第10條第1項
施用第一級毒品者，處6月以上5年以下有期徒刑。


司法院資訊處製作；財團法人民間司法改革基金會備份。
